【裁判字號】    97,交易緝,6
【裁判日期】    971014
【裁判案由】    公共危險
【裁判全文】
臺灣臺北地方法院刑事判決             97年度交易緝字第6號
公  訴  人  臺灣臺北地方法院檢察署檢察官
被      告  甲○○
                    樓
                    （另案於臺灣臺北監獄士林分監執行中）
上列被告因公共危險案件，經檢察官聲請以簡易判決處刑（96年
度偵字第3510號），本院認不宜以簡易判決處刑，改依通常程序
審理，本院判決如下：
    主  文
甲○○無罪。
    理  由
一公訴意旨略以：被告甲○○於民國95年1月20日上午9時許，在
  臺北市○○街某工地內飲用維士比酒類3 杯後，已因飲酒欠缺
  通常之注意力，而無安全駕駛車輛能力，詎仍騎乘車牌號碼JR
  R-113 號重機車欲前往臺北市○○○路口某工地，嗣於同日上
  午11時15分許，行經臺北市臺北市○○區○○路2 段與和平西
  路路口時，見警攔檢盤查，加速駛離時因控制能力欠佳，而衝
  撞在臺北市○○路○段39巷巷口排班之邱高聰所有車牌號碼157
  -CR 號營業小客車，經警發覺被告確有飲酒後，實施酒精濃度
  測試，測得其呼氣酒精濃度達每公升0.21毫克等情，因認被告
  涉有刑法第185條之3服用酒類不能安全駕駛動力交通工具而駕
  駛車輛之罪嫌。
二按犯罪事實應依證據認定之，無證據不得認定犯罪事實；不能
  證明被告犯罪者，應諭知無罪之判決，刑事訴訟法第154條第2
  項、第301條第1項定有明文。又所謂認定犯罪事實之證據，係
  指足以認定被告確有犯罪行為之積極證據而言，苟未能發現相
  當證據，或證據不足為不利於被告事實之認定時，即應為有利
  於被告之認定，更不必有何有利之證據，亦不能以推測或擬制
  之方法，以為裁判基礎，最高法院29年度上字第3105號、40年
  度臺上字第86號、56年度臺上字第807 號判例意旨可資參照。
  又認定犯罪事實所憑之證據，雖不以直接證據為限，間接證據
  亦包括在內；然而無論直接或間接證據，其為訴訟上之證明，
  須於通常一般之人均不致有所懷疑，而得確信其為真實之程度
  者，始得據為有罪之認定，倘其證明尚未達到此一程度，而有
  合理之懷疑存在時，事實審法院復已就其心證上理由予以闡述
  ，敘明其如何無從為有罪之確信，因而為無罪之判決，尚不得
  任意指為違法、檢察官對於起訴之犯罪事實，應負提出證據及
  說服之實質舉證責任，倘其所提出之證據，不足為被告有罪之
  積極證明，或其指出之證明方法，無從說服法院以形成被告有
  罪之心證，基於無罪推定之原則，自應為被告無罪判決之諭知
  ，亦經最高法院著有76年臺上字第4986號、92年臺上字第128
  號判例意旨可參。另刑法第185條之3之立法理由：「乃為維護
  交通安全，增設服用酒類或其他相類之物過量，致意識模糊駕
  駛交通工具之處罰規定，以防止交通事故之發生」，因此判斷
  是否成立刑法第185條之3之不能安全駕駛動力交通工具罪，重
  在行為人之服用毒品、屬醉藥品、酒類或其他相類之物後駕車
  車輛之行為，是否因意識模糊而已達不能安全駕駛動力交通工
  具之程度而定。
三公訴人認被告涉有公共危險罪嫌，無非以被告坦承飲酒後駕駛
  車輛之行為，及卷附之酒精濃度測試單、刑法第185條之3案件
  測試觀察紀錄表與生理平衡檢測表等為其論據。訊之被告固不
  否認有飲酒後駕車，並於上開時間、地點，因撞及邱高聰之前
  開小客車而摔倒在地，惟堅決否認有何不能安全駕駛犯行，辯
  稱：其僅喝了3 杯，注意力及神智均清楚，尚未達到不能安全
  駕駛之程度等語。
四經查：
  (一)查一般人酒後測量得呼氣酒精濃度若已達每公升0.25毫克者
    ，始會產生「輕度協調功能降低」，此有行政院國軍退除役
    官兵輔導委員會台北榮民總醫院88年8月5日（88）北總內字
    第26868 號函覆卷可稽（見96年度北交簡字第1177號卷第23
    至24頁），可見一般人酒後測量得呼氣酒精濃度未達每公升
    0.25毫克以上者，尚難謂已達「輕度協調功能降低」之程度
    ，而本件被告酒後測量得呼氣酒精濃度，既然僅達每公升0.
    21毫克，有酒精濃度測試單在卷可稽（見96年度偵字第3510
    號卷【下稱偵卷】第16頁），自難謂被告已達不能安全駕駛
    動力交通工具之程度。
  (二)況依證人即實施酒測之員警李治民到庭證稱：當天除了幫被
    告實施酒測外，還有做平衡測試，測試的結果沒有什麼異常
    。我判定被告不能安全駕駛是因酒測，還有聞到被告有酒味
    ，臉部有潮紅而已；被告當時並沒有胡言亂語，講話不清楚
    的情形等語明確（見96年度交易字第458 號卷【下稱交易卷
    】第36至37頁），可見被告當時言行舉止相當正常；參以被
    告劃圈圈、直線行走10公尺、兩臂平伸抬頭轉圈、金雞獨立
    30秒等生理平衡檢測結果均屬合格，有生理平衡檢測表在卷
    可稽（見偵卷第18頁），準此可知，被告除呼氣酒精濃度達
    每公升0.21毫克外，尚無證據足資證明被告因飲用酒類，而
    使被告協調功能降低，致意識模糊而不能安全駕駛動力交通
    工具之情形。
  (三)至於，被告雖於證人李治民追緝過程中，曾擦撞前開小客車
    等情，業據證人李治民證述在卷（見交易卷第36頁），核與
    證人邱高聰警詢陳述相符（見偵卷第13至14頁），並有道路
    交通事故現場圖、現場照片等在卷可稽（見偵查卷第26至36
    頁），堪信為真，惟駕駛人於騎乘車輛中因各種疏忽發生擦
    撞之事所在多有，非僅飲酒一事，亦有可能，尚難僅以被告
    發生擦撞，即遽認係受酒精作用影響之結果。
五綜上所述，被告雖有飲酒駕車，惟未達不能安全駕駛動力交通
  工具之程度，此外，復查無其他積極之證據足資認定被告有公
  訴人所指訴之犯行，是被告被訴上開罪名屬犯罪不能證明，揆
  諸前開說明，依法應諭知被告無罪之判決。
據上論斷，應依刑事訴訟法第452條、第301條第1 項，判決如主
文。
本案經檢察官徐則賢到庭執行職務。
中    華    民    國    97    年    10    月    14    日
                  交通法庭    法  官  陳君鳳
以上正本證明與原本無異。
如不服本判決，應於判決送達後10日內，向本院提出上訴狀。
                              書記官  楊湘雯
中    華    民    國    97    年    10    月    14    日


司法院資訊處製作；財團法人民間司法改革基金會備份。
